臺灣高等法院臺中分院刑事判決　　　　　　　　　九十一年度上易字第一一六四號
　　上　訴　人　臺灣彰化地方法院檢察署檢察官
　　被　　　告　乙○○
　　選任辯護人　丙○○
　　　　　　　　劉嘉堯
　　被　　　告　丁○○
　　選任辯護人　蔣志明
　　被　　　告　甲○○
　　選任辯護人　丙○○
　　　　　　　　劉嘉堯
右上訴人因被告等傷害等案件，不服臺灣彰化地方法院九十年度易字第一二００號中
華民國九十一年一月二十四日第一審判決（起訴案號：臺灣彰化地方法院檢察署九十
年度偵字第二一０三號），提起上訴，本院判決如左：
　　主      文
上訴駁回。
　　理      由
一、公訴意旨略以：被告丁○○在彰化縣田尾鄉○○村○○路○段一六０巷十六號經
    營慈天宮神壇，因信徒停車問題，時與被告甲○○、乙○○父子發生爭執，迨於
    九十年二月四日下午九點許，在田尾鄉○○村○○路○段一六０巷十五號被告甲○○住宅前，又因信徒停車問題與被告甲○○爭執，被告丁○○乃對被告甲○○
    揚言：「我不要你這付老棺材，叫你兒子出來，我要對付你兒子」等語，致使被
    告甲○○心生畏懼。翌日被告乙○○在田尾鄉○○村○○路○段一六０巷十六號
    前，以「如果你要在這邊生存，要好好的聽我的話，要不然，我要對你好看」之
    語恐嚇被告丁○○致其心生畏懼。同月六日凌晨一時許，被告乙○○出手毆打戊○○，使戊○○受有頭部外傷、腦震盪、右眼下瘀血（五公分乘一點五公分）。
    後於同月六日凌晨一點二十分許，被告甲○○則以福佬話「一杯燒酒、五角土豆
    ，我要拿一支烏茲衝鋒槍掃掃掉」等語恐嚇被告丁○○致其心生畏懼。因認被告
    乙○○涉有刑法第二百七十七條第一項之傷害罪及同法第第三百零五條恐嚇罪；
    被告甲○○、丁○○各涉有刑法第三百零五條恐嚇罪嫌云云。
二、按（一）刑法第三百零五條之恐嚇罪所稱以加害生命、身體、自由、名譽、財產
    之事恐嚇他人者，係指以使人生畏怖心為目的而通知將加惡害之旨於被害人而言
    ，若僅在外揚言加害並未對於被害人為惡害之通知，尚難構成本罪。本件訊之被
    告丁○○矢口否認有恐嚇犯行，辯稱：其未向被告甲○○揚言：「我不要你這付
    老棺材，叫你兒子出來，我要對付你兒子」等語。惟據證人林琇雯、陳春玫、謝
    金蘭、張明煌等，在警訊中均供證被告丁○○並無恐嚇甲○○之事。雖證人卓英
    達在警訊時證稱：「丁○○對著甲○○說台語，叫你兒子回來，甲○○回道這是
    我倆的事情，跟我兒子何關係，丁○○並回道，（台語）我不要你這付老棺材：
    ：」等語；證人盧永聰在警訊中證稱：「：：我確實聽到丁○○對著甲○○說，
    叫你兒子回來，甲○○回道，跟我兒子何干，丁○○並回道，我不要你這付老棺
    材，當時他門是為了停車問題起爭執，口角爭執約十分鐘，當時我確實在場」等
    情。縱令屬實，惟依其二人所證，均未供證被告丁○○有向甲○○聲稱「我要對
    付你兒子」之事；而所謂「我不要你這付老棺材」云者，意謂「我不要對付你這
老朽」，亦即不與其老人爭論之謂，足見被告丁○○並無以任何加害生命、身體
    、名譽或財產之事告知甲○○，亦即並未對於被害人為惡害通知，是依首開說明
    ，自不構成刑法第三百零五條之恐嚇罪。（二）訊據被告乙○○堅決否認涉有恐
    嚇及傷害之犯行，並辯稱：伊僅要求被告丁○○勿與伊父甲○○吵架，如果還是
    要吵架，將會檢舉開神壇之事，如此大家見面不好看等語，未對被告丁○○為任
    何恐嚇之詞，且伊係受被告戊○○擊毆，方自衛之，絕非互毆等語。查被告乙○○於其父甲○○與被告丁○○爭執之際，確係僅出言要求和好，勿再生端，並未
    出言恐嚇被告丁○○等情，業據證人即在現場勸和者卓英達於警訊中證稱屬實，
    是被告乙○○所言其未恐嚇丁○○應與事實相符。雖證人戊○○證述乙○○有恐
    嚇丁○○，但楊某既有傷害乙○○之事實（經原審判處罪型未據上訴而確定），
    其證詞自難免偏袒丁○○而不足採。再者觀被告乙○○之驗傷診斷書所載檢查結
    果，其頭面部右耳上下唇合併多處擦裂傷，牙齒脫落鬆動；戊○○所出示之驗傷
    診斷書，其上僅關於輕傷即右眼下瘀血部分有明白記載（五公分乘一點五公分）
    ，而重者即頭部外傷部分，非但未標示受傷部位，亦未載明受傷範圍，此與常例
    之記載迴異，因此充其量而言，被告戊○○所受之傷害應係右眼下瘀血（五公分
    乘一點五公分）而已，可見乙○○之傷勢遠較戊○○傷勢為重。而本件傷害係被
    告戊○○先對被告乙○○擊毆而起，業經甲○○、乙○○所陳明，是被告乙○○
    予以自衛而出手抵擋亦係法所允許之正當防衛，況從被告戊○○所受傷輕微以觀
    ，被告乙○○之防衛行為亦未過當，自非法所應罰，是綜上所述，堪認被告乙○○所辯，尚可採信。（三）訊之被告甲○○堅決否認有恐嚇丁○○之犯行，辯稱
    其於半夜被丁○○電話叫出理論，未出言恐嚇云云。經查證人蕭義明、楊世章雖
    於警訊時均供稱：甲○○對著丁○○說（台語）「一杯燒酒、五角土豆、我要拿
    一支衝鋒槍掃掃掉」等語，然楊世章同時證稱「是丁○○打電話給我，要我到場
    關心吵架情事：：」；蕭義明同時證稱：「我是與朋友楊世章到右前記發生地了
    解關心吵架情事：：」等情，足見其二人係事後經丁○○電話通知才趕到現場至
    為顯然，是其二人就雙方當時爭吵之經過並未身歷其境，自無從為真實之證述。
    況楊世章為傷害罪被告戊○○之兄弟，證詞難免偏頗，是其二人所證要難採信，
    尚難僅憑丁○○之指訴，據認甲○○有恐嚇罪行。此外查無確切證據足認被告等
    有恐嚇傷害等犯行，要屬不能證明被告犯罪，原審對被告丁○○、乙○○、甲○○三人，為無罪之諭知，核無違誤。公訴人上訴意旨仍執前詞指摘原判決不當，
    為無理由，應予駁回。
三、據上論結，應依刑事訴訟法第三百六十八條，判決如主文。
本案經檢察官謝岳錦到庭執行職務。
中      華      民      國　    九十一     年     八      月   二十九 　日
                                臺灣高等法院臺中分院刑事第六庭
                                      審判長法　官　李  文  雄
                                      　　　法  官　陳　嘉　雄
                                      　　　法  官　邱　顯　祥
右正本證明與原本無異。
不得上訴。
　　　　　　　　　　　　　　　　　　　　　　書記官  江  玉  萍
中      華      民      國　    九十一     年     八      月    三十　　日
                                                                        Ｒ
